【裁判字號】    95,易,198
【裁判日期】    950731
【裁判案由】    家暴防治法
【裁判全文】
臺灣屏東地方法院刑事判決               95年度易字第198號
公  訴  人  臺灣屏東地方法院檢察署檢察官
被      告  丙○○
上列被告因家暴防治法案件，經檢察官提起公訴（94年度偵字第
5141號），本院判決如下：
    主  文
丙○○違反法院依家庭暴力防治法第十三條所為禁止實施家庭暴
力行為及直接騷擾之裁定，處有期徒刑伍月，如易科罰金，以
佰元（即新臺幣玖佰元）折算壹日。
    事  實
一、丙○○為甲○○之配偶，二人間具有家庭暴力防治法第38條
    1 款所定配偶之家庭成員關係（二人於民國95年5 月9 日業
    經本院以95年度婚字第21號判決離婚）。丙○○前於94年4
    月16日因毆傷甲○○，經本院於94年5 月2 日核發94年度暫
    家護字第108 號民事暫時保護令及同年8 月4 日核發94年度
    家護字第243 號民事通常保護令，諭令丙○○不得對甲○○
    實施身體或精神上不法侵害之行為，不得直接或間接對於甲
    ○○為騷擾之聯絡行為。詎丙○○仍基於違反上開保護令之
    犯意，竟於94年10月18日21時40分許，在屏東縣屏東市○○
    路91號6 樓之2 之住處，因細故與甲○○發生爭執，因甲○
    ○口出「幹你娘」等語，丙○○遂心生不滿，隨即出手摑甲
    ○○巴掌（傷害部分未據告訴），而有違反前述保護令所禁
    止之身體不法侵害及直接對於甲○○騷擾行為之規定。
二、案經屏東縣警察局屏東分局報告臺灣屏東地方法院檢察署檢
    察官偵查起訴。
    理  由
一、關於證據能力之認定
    證據能力部分：按被告以外之人（含證人、鑑定人、告訴人
    、被害人、共同被告等）於審判外之陳述雖不符刑事訴訟法
    第159 條之1 至之4 等4 條之規定，而經當事人於審判程序
    同意作為證據，法院審酌該言詞陳述或書面陳述作成時之情
    況，認為適當者，亦得為證據，刑事訴訟法第159 條之5 第
    1 項定有明文。其立法意旨在於傳聞證據未經當事人之反對
    詰問予以核實，原則上先予排除，惟若當事人已放棄反對詰
    問權，於審判程序中表明同意該等傳聞證據可作為證據；基
    於尊重當事人對傳聞證據之處分權，及證據資料愈豐富，愈
    有助於真實發見之理念，且強化言詞辯論主義，使訴訟程序
    得以順暢進行，上開傳聞證據亦均具有證據能力。本件卷附
    被害人甲○○於警詢中之陳述，具有被告以外之人於審判外
    陳述之性質，茲據被告丙○○於本院審理時明示不爭執其證
    據能力，應認為有證據能力，合先敘明。
二、訊據被告丙○○對於94年10月18日21時40分許，在屏東縣屏
    東市○○路91號6 樓之2 之住處，因細故發生爭吵後，因甲
    ○○口出「幹你娘」等語，丙○○遂心生不滿，隨即出手毆
    打甲○○之嘴部等情固坦承不諱，惟矢口否認有何違反家庭
    暴力防治法之犯行，並辯稱：伊不知道法院有發保護令，也
    沒有收到法院發的保護令云云。經查，本院所核發之保護令
    係郵務送達，並寄存於民生派出所，而被告未至派出所簽收
    領取等情，業據證人即承辦員警乙○○證述詳實，並有屏東
    縣警察局受理訴訟文書寄存登記簿1 紙附卷可參（見警卷第
    14頁），應堪認定。惟被告丙○○於毆打甲○○之時，係知
    悉有法院所核發之保護令之情，業據證人即承辦家暴傷害案
    件之員警乙○○於本院審理時證述：「我到現場時他們就是
    在吵保護令的事情。丙○○的太太跟我說有聲請保護令，丙
    ○○說你聲請什麼，然後用台語罵髒話罵的很兇。……（問
    ：你那天有無看到保護令？）有，他太太拿著保護令，並且
    拿給我看，我拿給被告看，被告手一揮就開口罵三字經。」
    等語明確，核與被告於偵查中供承：「她（甲○○）有叫我
    去警察局領掛號」等語相符，並有被害人即證人甲○○於警
    詢依上開證人及被告之供述，甲○○聲請保護令之事，係為
    被告與甲○○爭吵起因之一，足徵被告實於毆打甲○○之時
    ，應已知悉甲○○有聲請保護令之等情無訛，是被告所辯不
    知悉有保護令，係屬推諉罪責之詞，不足採信。從而，本件
    事證明確，被告違反保護令之犯行，應堪認定。
三、按所謂「騷擾」，係指任何打擾、警告、嘲弄或辱罵他人之
    言語、動作或製造使人心生畏佈情境之行為，家庭暴力防治
    法第2 條第1 項、第3 項分別定有明文。查被告丙○○徒手
    摑食物及恫嚇被害人之行為，係以其行為舉動對被害人實施
    騷擾之行為。核其所為，係犯家庭暴力防治法第50條第1 款
    、第2 款違反法院依第13條所為之禁止實施家庭暴力行為及
    禁止直接或間接騷擾之民事通常保護令罪及刑法第305 條之
    恐嚇致生危害於安全罪；被告雖有違反家庭暴力防治法第50
    條第1 款、第2 款所規定應處罰之情形，但均應認係一個違
    反保護令罪。爰審酌被告對被害人實施家庭暴力行為，漠視
    法院所為之民事保護令裁定，造成被害人身心上之創痛，所
    為非是，且始終否認犯行，犯後態度非佳等一切情狀，量處
    如主文所示之刑，並諭知易科罰金之折算標準，以資懲儆。
三、又被告行為後，刑法第33條第5 款修正後之規定「罰金：新
    臺幣一千元以上，以百元計算之。」，與修正前刑法第33條
    第5 款規定「罰金：一元以上。」不同，比較新舊法結果，
    以舊法較有利於行為人；而易科罰金之折算標準，以被告於
    犯罪時之刑法第41條第1 項前段規定：「犯最重本刑為5 年
    以下有期徒刑以下之刑之罪，而受6 個月以下有期徒刑或拘
    役之宣告，因身體、教育、職業、家庭之關係或其他正當事
    由，執行顯有困難者，得以1 元以上3 元以下折算一日，易
    科罰金。」又被告行為時之易科罰金折算標準，修正前罰金
    罰鍰提高標準條例第2 條前段（現已刪除）規定，就其原定
    數額提高為100 倍折算1 日，則本件受刑人行為時之易科罰
    金折算標準，應以銀元300 元折算1 日，經折算為新臺幣後
    ，應以新臺幣900 元折算為1 日。惟95年7 月1 日修正公布
    施行之刑法第41條第1 項前段則規定：「犯最重本刑為5 年
    以下有期徒刑以下之刑之罪，而受6 個月以下有期徒刑或拘
    役之宣告者，得以新臺幣1000元、2000元或3000元折算一日
    ，易科罰金。」比較修正前後之易科罰金折算標準，以95年
    7 月1 日修正公布施行前之規定，較有利於受刑人。是綜上
    述比較適用之結果，應依刑法第2 條第1 項前段，適用修正
    前之刑法，並依修正前第41條第1 項前段規定，定其折算標
    準，附此敘明。
據上論斷，應依刑事訴訟法第299 條第1 項前段，家庭暴力防治
法第50條第1 款、第2 款，刑法第2 條第1 項前段、第11條前段
、修正前第41條第1 項，修正前罰金罰鍰提高標準條例第1 條、
第2 條，現行法規所定貨幣單位折算條例第2條，判決如主文。
本案經檢察官鄭伊鈞到庭執行職務
中    華    民    國    95    年    7     月    31    日
                  刑事第二庭  審判長法  官  羅森德
                                    法  官  陳松檀
                                    法  官  陳海寧
以上正本證明與原本無異。
如不服本判決應於收受本判決送達後10日內向本院提出上訴書狀
，其未敘述上訴理由者，並得於提起上訴後10日內向本院補提理
由書狀（均須按他造當事人之人數附繕本）「切勿逕送上級法院
」
中    華    民    國    95    年    8     月    3     日
                                    書記官  劉淑蓉
附錄本案論罪科刑法條
家庭暴力防治法第50條（違反保護令罪之處罰）
違反法院依第 13 條、第 15 條所為之下列裁定者，為本法所稱
之違反保護令罪，處3 年以下有期徒刑、拘役或科或併科新台幣
10萬元以下罰金︰
一  禁止實施家庭暴力行為。
二  禁止直接或間接騷擾、接觸、通話或其他連絡行為。
三  命遷出住居所。
四  遠離住居所、工作場所、學校或其他特定場所。
五  命完成加害人處遇計畫：戒癮治療、精神治療、心理輔導或
    其他治療、輔導。


司法院資訊處製作；財團法人民間司法改革基金會備份。
